【裁判字號】    98,訴,807
【裁判日期】    980612
【裁判案由】    偽造文書等
【裁判全文】
臺灣板橋地方法院刑事判決               98年度訴字第807號
公  訴  人  臺灣板橋地方法院檢察署檢察官
被      告  乙○○
                    （現於臺灣臺北看守所羈押中）
上列被告因偽造文書等案件，經檢察官提起公訴（97年度偵字第
31125 號），被告於本院準備程序進行中，被告就被訴之事實為
有罪陳述，經告知被告簡式審判程序之旨，並聽取當事人之意見
後，合議庭裁定由受命法官獨任進行簡式審判程序，本院判決如
下：
    主  文
乙○○意圖為自己不法之所有，以詐術使人將本人之物交付，累
犯，處有期徒刑參月；又行使偽造私文書，足以生損害於公眾及
他人，累犯，處有期徒刑參月，中華電信股份有限公司「行動電
話業務申請書」上偽造之「甲○○」印文壹枚、「委託書」上偽
造之「甲○○」印文壹枚及偽造之「甲○○」印章壹枚，均沒收
；又意圖為自己不法之利益，得財產上之不法利益，累犯，處有
期徒刑參月。應執行有期徒刑柒月，中華電信股份有限公司「行
動電話業務申請書」上偽造之「甲○○」印文壹枚、「委託書」
上偽造之「甲○○」印文壹枚及偽造之「甲○○」印章壹枚，均
沒收。
    事實及理由
一、犯罪事實：
(一)乙○○前因竊盜案件，經臺灣臺北地方法院以93年度簡上字
    第146 號判決判處有期徒刑5 月，於民國93年9 月30日確定
    ；另因侵占案件，經同法院以94年度簡字第138 號簡易判決
    判處罰金銀元3 千元，於94年4 月11日確定，於94年3 月11
    日入監執行，有期徒刑於同年8 月10日執行完畢（於本案構
    成累犯），再接續執行上開侵占案件之易服勞役，於同年8
    月20日易服勞役執行完畢。
(二)詎乙○○猶不知悔改，明知其友人甲○○有精神障礙之疾病
    ，竟意圖為自己不法之所有，於97年5 月中旬某日，在其位
    於臺北縣中和市○○路○ 段181 巷16號3 樓住處，向甲○○
    佯稱可幫忙辦理戶籍遷移，並可給予新臺幣（下同）50萬元
    云云，致甲○○陷於錯誤，誤以為真，而將身分證、殘障手
    冊、健保IC卡、全民健康保險證明卡交付予乙○○。乙○○
    復基於意圖為自己不法之所有及行使偽造私文書之犯意，明
    知未經甲○○之授權或同意，於97年5 月30日，先委由不知
    情之成年店員偽刻「甲○○」之印章1 枚，旋於同日，假冒
    甲○○之代理人，持上開證件及偽刻之「甲○○」印章，至
    位於臺北縣永和市○○路8 號之中華電信股份有限公司（下
    稱中華電信公司）臺灣北區電信分公司板和營運處，接續在
    「行動電話業務申請書」之「新開戶簽章欄」及委託書之「
    委託人簽章欄」上，蓋印「甲○○」之印文各1 枚，以向承
    辦人員表示其有權代理甲○○本人申請0000000000號行動電
    話門號，而以此方式偽造上開私文書，致使不知情之承辦人
    員信以為真而陷於錯誤，將上述行動電話門號SIM 卡1 枚交
    付予乙○○，足以生損害於甲○○及中華電信公司對行動電
    話門號管理之正確性。而乙○○於取得店員交付之00000000
    00號之行動電話SIM 卡1 枚後，即接續使用該門號對外撥打
    ，使中華電信公司陷於錯誤，而提供該門號通話服務，於97
    年6 月、7 月間，乙○○以此方法詐得免支付通話費共計6,
    165 元，而獲得財產上不法之利益。嗣經甲○○接獲中華電
    信公司上開電話繳費通知後，發覺遭人冒名申辦該電話而報
    警處理，循線查獲上情。
(三)案經甲○○告訴臺北縣政府警察局中和分局報告臺灣板橋地
    方法院檢察署檢察官偵查起訴，經合議庭裁定以簡式審判程
    序審理。
二、證據：
(一)被告乙○○於本院審理時之自白。
(二)證人即告訴人甲○○於警詢時及偵查中之指證。
(三)中華電信公司行動電話業務申請書、委託書各乙份。
(四)中華電信公司之繳費通知2紙。
三、按刑法上所謂偽造偽造私文書，係以無權製作之人冒用他人
    名義而製作，為其構成要件之一。若無代理權，竟假冒本人
    之代理人名義，而製作虛偽之私文書者，因其所製作者為本
    人名義之私文書，使該被偽冒之本人在形式上成為虛偽私文
    書之製作人，對於該被偽冒之本人權益暨私文書之公共信用
    造成危害，與直接冒用他人名義偽造私文書無異，自應構成
    偽造私文書罪（最高法院95年度第19次刑事庭會議決議參照
    ）。是核被告乙○○向罹患有精神障礙疾病之告訴人甲○○
    佯稱可幫忙辦理戶籍遷移，並可給予50萬元云云，致告訴人
    甲○○陷於錯誤，而將身分證、殘障手冊、健保IC卡、全民
    健康保險證明卡交付予被告乙○○之行為，係犯刑法第339
    條第1 項之詐欺取財罪；另被告乙○○假冒告訴人甲○○代
    理人名義而製作之行動電話業務申請書、委託書之私文書，
    並將上開偽造之行動電話業務申請書、委託書持交承辦人員
    而行使之，致使不知情之承辦人員陷於錯誤，將行動電話門
    號SIM 卡交予被告，而詐得SIM 卡之行為，係犯刑法第216
    條、第210 條之行使偽造私文書罪、同法第339 條第1 項之
    詐欺取財罪；又被告乙○○接續使用0000000000號行動電話
    門號對外撥打，詐得免支付通話費6,165 元，核其所為，係
    犯同法第339 條第2 項之詐欺得利罪。又被告乙○○利用不
    知情之成年刻印業者偽刻「甲○○」之印章，為間接正犯。
    被告乙○○偽造印章、印文係其偽造私文書之階段行為，偽
    造私文書後復持以行使，其偽造私文書之低度行為應為其行
    使偽造私文書之高度行為所吸收，均不另論罪。被告乙○○
    以一行為觸犯行使偽造私文書及詐欺取財罪等犯罪構成要件
    不同之2 罪，為想像競合犯，應依刑法第55條規定，從一重
    之行使偽造公文書罪處斷。另被告乙○○係冒用他人名義申
    請行動電話使用，與盜接或盜用他人電話設備通信之情形迴
    不相侔，此觀最高法院88年度台非字第43號判決、臺灣高等
    法院96年度上更(一)字第170 號判決及96年度上更(二)字第573
    號判決意旨即明。被告前後2 次偽造私文書及前後多次詐欺
    得利犯行，均係於密切接近之時地實施，且基於同一之犯意
    ，各行為之獨立性極為薄弱，依一般社會健全觀念，在時間
    差距上，難以強行分開，在刑法評價上，以視為數個舉動之
    接續施行，合為包括之一行為予以評價，屬接續犯，僅成立
    單一之偽造私文書罪及詐欺得利罪。被告乙○○所犯前開詐
    欺取財罪、行使偽造私文書罪及詐欺得利罪名間，犯意各別
    、行為互異、罪名有異，應予分論併罰。又被告有事實及理
    由欄一（一）所載之犯罪科刑暨刑之執行完畢紀錄，此有前
    開臺灣高等法院被告前案紀錄表乙份在卷可稽，其於有期徒
    刑之執行完畢後5 年內，故意再犯本件有期徒刑以上之罪，
    均為累犯，應俱依刑法第47條第1 項規定加重其刑。爰審酌
    被告乙○○之犯罪動機、目的、手段、品行、智識程度、告
    訴人甲○○所受之損害及犯罪後坦承犯行，態度尚佳等一切
    情狀，分別量處如主文所示之刑，並依刑法第51條第5 款之
    規定，定其應執行之刑，以資懲儆。
四、末以，被告乙○○委請不知情之成年刻印業者所偽刻之「甲
    ○○」印章1 枚，應依刑法第219 條規定諭知沒收；被告乙
    ○○偽造之中華電信股份有限公司「行動電話業務申請書」
    、「委託書」因已由被告乙○○交付上開中華電信公司臺灣
    北區電信分公司板和營運處人員收執行使之，非屬被告乙○
    ○所有之物，無從併為沒收之宣告，惟其上偽造之「甲○○
    」印文2 枚，係被告乙○○所偽造之印文，均應依刑法第21
    9 條之規定諭知沒收。
五、應依刑事訴訟法第299 條第1 項前段、第273 條之1 第1 項
    、第310 條之2 、第454 條第1 項，刑法第210 條、第216
    條、第339 條第1 項、第2 項、第47條第1 項、第55條、第
    51條第5 款、第219 條，刑法施行法第1 條之1 第1 項、第
    2 項，判決如主文。
本案經檢察官吳宗光到庭執行職務。
中    華    民    國    98    年    6     月    12    日
                    刑事第十三庭法  官  鄭燕璘
以上正本證明與原本無異。
如不服本判決，應於判決送達後10日內，向本院提出上訴書狀，
且上訴書狀應敘述具體理由，而上訴書狀未敘述上訴理由者，應
於上訴期間（即自收受判決書之翌日起算10日）屆滿後20日內補
提理由書。「切勿逕送上級法院」。
                                書記官  陳筱惠
中    華    民    國    98    年    6     月    12  日
附錄本案論罪科刑法條全文：
刑法第210條：
偽造、變造私文書，足以生損害於公眾或他人者，處5 年以下有
期徒刑。
刑法第212 條：
偽造、變造護照、旅券、免許證、特許證及關於品行、能力服務
或其他相類之證書、介紹書，足以生損害於公眾或他人者，處1
年以下有期徒刑、拘役或3 百元以下罰金。
刑法第216 條：
行使第210 條至第215 條之文書者，依偽造、變造文書或登載不
實事項或使登載不實事項之規定處斷。
刑法第339 條：
意圖為自己或第三人不法之所有，以詐術使人將本人或第三人之
物交付者，處5 年以下有期徒刑、拘役或科或併科1 千元以下罰
金。
以前項方法得財產上不法之利益或使第三人得之者，亦同。
前二項之未遂犯罰之。


司法院資訊處製作；財團法人民間司法改革基金會備份。
